【裁判字號】    98,訴,4730
【裁判日期】    990128
【裁判案由】    偽造文書等
【裁判全文】
臺灣板橋地方法院刑事判決              98年度訴字第4730號
公  訴  人  臺灣板橋地方法院檢察署檢察官
被      告  乙○○
上列被告因偽造文書等案件，經檢察官提起公訴（98年度偵字第
28953 號），嗣因被告於本院準備程序中就被訴事實均為有罪之
陳述，本院告知被告簡式審判程序之旨，並聽取當事人之意見後
，由本院合議庭裁定改由受命法官獨任依簡式審判程序進行，判
決如下：
    主  文
乙○○意圖為自己不法之所有，而侵占遺失物，處罰金新臺幣伍
仟元，如易服勞役，以新臺幣壹仟元折算壹日。又行使偽造私文
書，足以生損害於他人，處有期徒刑月，如易科罰金，以新臺
幣壹仟元折算壹日，偽造之「合作金庫銀行信用卡簽帳單」持卡
人簽名欄上偽造之「丙○○」署押壹枚沒收之。均緩刑貳年。
    事  實
一、乙○○於民國98年8 月23日8 時30分許，在臺北縣三峽鎮○
    ○街某豆花店前，拾獲丙○○於98年8 月22日某時遺失之臺
    灣土地銀行卡號0000000000000000號信用卡1 張，竟意圖為
    自己不法之所有，將上開信用卡侵占入己，隨即復為自己不
    法所有之意圖，並基於行使偽造私文書之犯意，先於同日9
    時6 分許，持前開丙○○之臺灣土地銀行信用卡，前往臺北
    縣三峽鎮○○路○ 段396 之1 號「漢昇五金商行」，利用不
    知情之店員以刷卡機試刷新臺幣（下同）1 元，以測試該卡
    是否可以使用，嗣確定該信用卡可以使用後，旋即於同日9
    時28分許，前往臺北縣三峽鎮○○街47號「金洋鐘錶銀樓」
    ，持上開信用卡購買金飾，並於合作金庫銀行信用卡簽帳單
    持卡人簽名欄上偽簽「丙○○」之署押1 枚，佯以表示係該
    信用卡真正持卡人確認消費金額及持卡人同意對於所消費之
    金額遵守發卡銀行申請書約定條款負繳清責任之意後，持之
    行使交付於金洋鐘錶銀樓之店員，致該店店員誤認係真正持
    卡人持卡消費而陷於錯誤，交付價值23,400元之黃金手鍊1
    條予乙○○，臺灣土地銀行亦誤認係丙○○本人消費而代為
    墊付簽帳款，足以生損害於金洋鐘錶銀樓、臺灣土地銀行及
    該信用卡真正持有人丙○○。嗣乙○○旋於同日前往臺北縣
    鶯歌鎮○○路143 號「金鑽石銀樓」，將上開黃金手鍊1 條
    向該銀樓不知情之店員變賣換得現金，得款18,183元後予以
    花用殆盡。俟於同日9 時28分許，丙○○接獲臺灣土地銀行
    人員電話，詢問其是否有使用信用卡消費，丙○○始發現信
    用卡遺失且遭盜刷，經報警處理後循線查悉上情。
二、案經丙○○訴由臺北縣政府警察局三峽分局移送臺灣板橋地
    方法院檢察署檢察官偵查起訴。
    理  由
壹、程序方面：
    查本案被告丙○○所犯均非死刑、無期徒刑、最輕本刑為3
    年以上有期徒刑之罪或高等法院管轄第一審案件，而其於準
    備程序進行中，被告先就被訴事實均為有罪之陳述，經法官
    告知簡式審判程序之旨，並聽取公訴人及被告之意見後，本
    院認適宜改依簡式審判程序進行，爰依刑事訴訟法第273 條
    之1 第1 項、第284 條之1 規定，由本院合議庭以裁定由受
    命法官獨任進行簡式審判程序，合先敘明。
貳、實體方面：
一、上揭事實，業據被告迭於警詢、偵查及本院審理時坦承不諱
    ，核與告訴人丙○○於警詢之指訴及證人即漢昇五金商行負
    責人王錦堂、金鑽石銀樓負責人林聰誠於警詢之證述情節相
    符，並有偽造之「合作金庫銀行信用卡消費簽帳單」、丙○
    ○之臺灣土地銀行信用卡遭盜刷相關明細表、金飾買入登記
    簿、丙○○出具之切結書（以上皆影本）各1 份、監視器翻
    拍照片30張存卷可考，是以被告任意性自白核與事實相符。
    本案事證明確，被告犯行堪以認定。
二、核被告意圖為自己不法之所有，而侵占告訴人丙○○遺失之
    信用卡，所為係犯刑法第337 條之侵占遺失物罪；又被告意
    圖為自己不法之所有，持告訴人丙○○信用卡偽簽信用卡簽
    帳單而購買金飾，致銀樓店員陷於錯誤而交付金飾，並由信
    用卡發卡銀行墊付該款項，均足以生損害於金洋鐘錶銀樓、
    臺灣土地銀行及告訴人丙○○，所為係犯刑法第216 條、第
    210 條之行使偽造私文書罪及刑法第339 條第1 項之詐欺取
    財罪。被告於信用卡簽帳單上偽造署押之行為屬偽造私文書
    之階段行為；至其偽造私文書之低度行為，已為其進而行使
    之高度行為所吸收，均不復另論。又被告所犯上開行使偽造
    私文書罪與詐欺取財罪2 罪，係一行為而觸犯2 罪名，為想
    像競合犯，應依刑法第55條前段規定從一重之行使偽造私文
    書罪論處。而被告所犯侵占遺失物罪及行使偽造私文書罪間
    ，犯意各別，行為互殊，應予分論併罰。爰審酌被告正值青
    盛之年，不思努力向上，以正當方法得財，擅自侵占其所拾
    獲之他人信用卡，嗣竟持該信用卡消費使用，侵害被害人權
    益，兼衡其素行狀況、犯罪之動機、目的、手段、不法所得
    數額非鉅，並酌以被告於犯後坦承犯行，並已賠償被害人臺
    灣土地銀行因被告盜刷信用卡所墊付之款項，此有臺灣土地
    銀行土城分行出具之收據1 紙在卷可憑，足認被告犯後態度
    良好等一切情狀，分別量處如主文所示之刑，並就有期徒刑
    部分諭知易科罰金及罰金刑部分諭知易服勞役之折算標準，
    以資懲儆。又查，被告未曾因故意犯罪受有期徒刑以上刑之
    宣告，此有臺灣高等法院被告前案紀錄表在卷可憑，且被告
    於犯後已賠償被害人臺灣土地銀行墊付被告盜刷信用卡之款
    項，業見前述，復酌以被告係因一時失慮致罹刑章，經此次
    偵審程序，當知所警惕，信無再犯之虞，本院認其所受宣告
    之刑以暫不執行為適當，均併予宣告緩刑2 年，以啟自新。
三、又偽造之合作金庫銀行信用卡簽帳單1 紙，業已交付予臺灣
    土地銀行，並非被告所有，惟該偽造簽帳單持卡人簽名欄上
    偽造之「丙○○」署押1 枚，應依刑法第219 條之規定宣告
    沒收。
據上論斷，應依刑事訴訟法第273 條之1 第1 項、第299 條第1
項前段，刑法第216 條、第210 條、第337 條、第339 條第1 項
、第55條、第41條第1 項前段、第42條第3 項、第74條第1 項第
1 款、第219 條，刑法施行法第1 條之1 第1 項、第2 項前段，
判決如主文。
本案經檢察官甲○○到庭執行職務。
中    華    民    國    99    年    1     月    28    日
                  刑事第十四庭  法  官  林淑婷
上列正本證明與原本無異。
如不服本判決，應於判決送達後10日內敘明上訴理由，向本院提
出上訴狀 (應附繕本) ，上訴於臺灣高等法院。其未敘述上訴理
由者，應於上訴期間屆滿後20日內向本院補提理由書「切勿逕送
上級法院」。
                                書記官  莊川億
中    華    民    國    99    年    1     月    29    日
附錄本案論罪科刑法條全文：
刑法第216條：
行使第210條至第215條之文書者，依偽造、變造文書或登載不實
事項或使登載不實事項之規定處斷。
刑法第210條：
偽造、變造私文書，足以生損害於公眾或他人者，處5年以下有
期徒刑。
刑法第337條：
意圖為自己或第三人不法之所有，而侵占遺失物、漂流物或其他
離本人所持有之物者，處5百元以下罰金。
刑法第339條：
意圖為自己或第三人不法之所有，以詐術使人將本人或第三人之
物交付者，處5 年以下有期徒刑、拘役或科或併科1 千元以下罰
金。
以前項方法得財產上不法之利益或使第三人得之者，亦同。
前二項之未遂犯罰之。

司法院資訊處製作；財團法人民間司法改革基金會備份。
